ACORDAO-COMPLETO-2463807

ACÓRDÃO 6634/2021 ATA 12/2021 - PRIMEIRA CÂMARA

VISTOS, relatados e discutidos estes autos em que se examinam atos de admissão ao quadro de pessoal da Empresa Brasileira de Serviços Hospitalares;
ACORDAM os Ministros do Tribunal de Contas da União, reunidos em sessão da 1ª Câmara, ante as razões expostas pelo Relator, em:
9.1. considerar legais e conceder o registro aos atos de admissão de Jorge Luiz de Medeiros Nobrega, Marcilene Guilherme da Silva Santos, Ildete Ferreira Marcolino Filha, Danielly Christina Gomes Vieira, Fernanda Vilaca Moura Guimaraes, Laiane Moraes Dias, Michael Herbert Eulalio e Luana Barros Mourao;
9.2. considerar ilegais e negar registro aos atos de admissão de Sanderson Dantas de Souza e Yuri Erick Dantas da Luz;
9.3. dispensar a devolução dos valores indevidamente recebidos até a data da ciência da deliberação pela Empresa Brasileira de Serviços Hospitalares;
9.4. determinar à Empresa Brasileira de Serviços Hospitalares que:
9.4.1. informe aos interessados o teor desta decisão, esclarecendo-lhes que:
9.4.1.1. poderão optar por dois vínculos, nos termos do art. 133 da Lei 8.112/1990; 
9.4.1.2. no caso de não provimento de recurso eventualmente interposto, deverão ser repostos os valores recebidos após a ciência deste acórdão;
9.4.2. encaminhe ao TCU, no prazo de trinta dias, comprovante da data de ciência, pelos interessados, da deliberação, nos termos do art. 4o, § 3o, da Resolução - TCU 170/2004;
9.4.3. faça cessar os pagamentos decorrentes dos atos impugnados, comunicando ao TCU, no prazo de quinze dias, as providências adotadas, nos termos dos arts. 45 da Lei 8.443/1992, 261 do Regimento Interno do TCU, 8o, caput, da Resolução - TCU 206/2007 e 19 da Instrução Normativa - TCU 78/2018;
9.4.4. no caso de a opção do art. 133 da Lei 8.112/1990 recair sobre os cargos tratados no presente processo, emita novos atos, submetendo-os ao TCU no prazo de trinta dias, nos termos do art. 19, § 3o, da Instrução Normativa - TCU 78/2018.

Atos de admissão de pessoal.

Primeira Câmara

Empresa Brasileira de Serviços Hospitalares.

3. Interessados/Responsáveis:
3.1. Interessados: Danielly Christina Gomes Vieira (XXX.570.841-XX); Fernanda Vilaca Moura Guimaraes (XXX.159.442-XX); Ildete Ferreira Marcolino Filha (XXX.931.897-XX); Jorge Luiz de Medeiros Nobrega (XXX.412.314-XX); Laiane Moraes Dias (XXX.461.602-XX); Luana Barros Mourao (XXX.267.441-XX); Marcilene Guilherme da Silva Santos (XXX.218.144-XX); Michael Herbert Eulalio (XXX.214.503-XX); Sanderson Dantas de Souza (XXX.919.685-XX); Yuri Erick Dantas da Luz (XXX.854.624-XX).

13.1. Ministros presentes: Benjamin Zymler (na Presidência), Walton Alencar Rodrigues (Relator), Vital do Rêgo e Jorge Oliveira.
13.2. Ministros-Substitutos presentes: Augusto Sherman Cavalcanti e Weder de Oliveira.

ACORDAO-COMPLETO-2527828

Acórdão 1562/2022 - Primeira Câmara

WALTON ALENCAR RODRIGUES

Transcrevo, a seguir, instrução cuja proposta foi acolhida pelo escalão dirigente da Secretaria de Fiscalização de Integridade de Atos e Pagamentos de Pessoal e de Benefícios Sociais (Sefip) :
1.	Trata-se de atos de admissão, submetidos, para fins de registro, à apreciação do Tribunal de Contas da União (TCU) , de acordo com o art. 71, inciso III, da Constituição Federal.  Os atos foram cadastrados e disponibilizados ao TCU por intermédio do Sistema e-Pessoal, na forma do art. 2º e 4º da Instrução Normativa TCU 78/2018.
2.	Os atos desse processo pertencem às seguintes unidades:
2.1.	Unidade emissora: Empresa Brasileira de Serviços Hospitalares.
2.2.	Unidade cadastradora:  Empresa Brasileira de Serviços Hospitalares.
2.3.	Subunidade cadastradora: Empresa Brasileira de Serviços Hospitalares.
EXAME TÉCNICO
Procedimentos aplicados
3.	Os procedimentos para exame, apreciação e registro de atos de pessoal encontram-se estabelecidos na Instrução Normativa TCU 78/2018 e na Resolução TCU 206/2007. Essas normas dispõem que os atos de pessoal disponibilizados por meio do e-Pessoal devem ser submetidos previamente a críticas automatizadas, com base em parâmetros predefinidos.
4.	As críticas das informações cadastradas na etapa de coleta do ato foram elaboradas e validadas levando-se em conta as peculiaridades de cada ato. Os itens verificados nessa etapa são inerentes a dados cadastrais, fundamentos legais, mapa de tempo, ficha financeira, assim como eventuais ocorrências de acumulação. Trata-se de verificações abrangentes, minuciosas e precisas e sem a necessidade de ação humana e, portanto, menos suscetível a falhas. As críticas aplicadas estão discriminadas no sistema, no Menu e-Pessoal, opção "Crítica", que podem ser acessadas mediante concessão de perfil específico a servidores do TCU responsáveis pela análise.
5.	Além das críticas automatizadas, há verificação humana adicional no caso de haver alertas do sistema ou informações não formatadas, como esclarecimentos do gestor ou do controle interno.  
6.	As críticas também consideram os registros do Sistema Integrado de Administração de Recursos Humanos (Siape) . O Siape disponibiliza informações atualizadas sobre as parcelas que integram os proventos, diferentemente, portanto, do e-Pessoal, que informa as parcelas no momento do registro do ato. 
7.	Essa confrontação com o Siape fornece uma visão atual e verdadeira da situação, o que permite descaracterizar irregularidades e inconsistências que, embora constantes do e-Pessoal, já foram corrigidas.
8.	As verificações detectadas nos atos encontram-se discriminadas na aba de pendências de cada ato no sistema e-Pessoal, bem como nos espelhos dos atos contemplados por esta instrução.
Exame das Constatações
9.	Ato: 69403/2018 - Interessado: LAIANE MORAES DIAS - CPF: XXX.461.602-XX
9.1.	Parecer do Controle Interno: considerar o ato Legal.
9.2.	Por intermédio de análises realizadas por esta Unidade Técnica no presente ato, não se constatou irregularidade que obste a chancela pela legalidade.
9.3.	Encaminhamento do ato: 
9.3.1.	Considerar LEGAL e conceder registro do ato de LAIANE MORAES DIAS. 
10.	Ato: 86347/2018 - Interessado: YURI ERICK DANTAS DA LUZ - CPF: XXX.854.624-XX
10.1.	Parecer do Controle Interno: considerar o ato Legal.
10.2.	Por intermédio de análises realizadas por esta Unidade Técnica no presente ato, não se constatou irregularidade que obste a chancela pela legalidade.
10.3.	Encaminhamento do ato: 
10.3.1.	Considerar LEGAL e conceder registro do ato de YURI ERICK DANTAS DA LUZ. 
11.	Ato: 95252/2018 - Interessado: JORGE LUIZ DE MEDEIROS NOBREGA - CPF: XXX.412.314-XX
11.1.	Parecer do Controle Interno: considerar o ato Legal.
11.2.	Por intermédio de análises realizadas por esta Unidade Técnica no presente ato, não se constatou irregularidade que obste a chancela pela legalidade.
11.3.	Encaminhamento do ato: 
11.3.1.	Considerar LEGAL e conceder registro do ato de JORGE LUIZ DE MEDEIROS NOBREGA. 
12.	Ato: 95322/2018 - Interessado: MARCILENE GUILHERME DA SILVA SANTOS - CPF: XXX.218.144-XX
12.1.	Parecer do Controle Interno: considerar o ato Legal.
12.2.	Por intermédio de análises realizadas por esta Unidade Técnica no presente ato, não se constatou irregularidade que obste a chancela pela legalidade.
12.3.	Encaminhamento do ato: 
12.3.1.	Considerar LEGAL e conceder registro do ato de MARCILENE GUILHERME DA SILVA SANTOS. 
13.	Ato: 95484/2018 - Interessado: FERNANDA VILACA MOURA GUIMARAES - CPF: XXX.159.442-XX
13.1.	Parecer do Controle Interno: considerar o ato Legal.
13.2.	Por intermédio de análises realizadas por esta Unidade Técnica no presente ato, não se constatou irregularidade que obste a chancela pela legalidade.
13.3.	Encaminhamento do ato: 
13.3.1.	Considerar LEGAL e conceder registro do ato de FERNANDA VILACA MOURA GUIMARAES. 
14.	Ato: 2236/2019 - Interessado: SANDERSON DANTAS DE SOUZA - CPF: XXX.919.685-XX
14.1.	Parecer do Controle Interno: considerar o ato Legal.
14.2.	Por intermédio de análises realizadas por esta Unidade Técnica no presente ato, não se constatou irregularidade que obste a chancela pela legalidade.
14.3.	Encaminhamento do ato: 
14.3.1.	Considerar LEGAL e conceder registro do ato de SANDERSON DANTAS DE SOUZA. 
15.	Ato: 73642/2019 - Interessado: LUANA BARROS MOURAO - CPF: XXX.267.441-XX
15.1.	Parecer do Controle Interno: considerar o ato Legal.
15.2.	Por intermédio de análises realizadas por esta Unidade Técnica no presente ato, não se constatou irregularidade que obste a chancela pela legalidade.
15.3.	Encaminhamento do ato: 
15.3.1.	Considerar LEGAL e conceder registro do ato de LUANA BARROS MOURAO. 
16.	Ato: 88598/2019 - Interessado: ILDETE FERREIRA MARCOLINO FILHA - CPF: XXX.931.897-XX
16.1.	Parecer do Controle Interno: considerar o ato Legal.
16.2.	Por intermédio de análises realizadas por esta Unidade Técnica no presente ato, não se constatou irregularidade que obste a chancela pela legalidade.
16.3.	Encaminhamento do ato: 
16.3.1.	Considerar LEGAL e conceder registro do ato de ILDETE FERREIRA MARCOLINO FILHA. 
17.	Ato: 90565/2019 - Interessado: MICHAEL HERBERT EULALIO - CPF: XXX.214.503-XX
17.1.	Parecer do Controle Interno: considerar o ato Legal.
17.2.	Por intermédio de análises realizadas por esta Unidade Técnica no presente ato, não se constatou irregularidade que obste a chancela pela legalidade.
17.3.	Encaminhamento do ato: 
17.3.1.	Considerar LEGAL e conceder registro do ato de MICHAEL HERBERT EULALIO. 
18.	Ato: 90823/2019 - Interessado: DANIELLY CHRISTINA GOMES VIEIRA - CPF: XXX.570.841-XX
18.1.	Parecer do Controle Interno: considerar o ato Legal.
18.2.	Por intermédio de análises realizadas por esta Unidade Técnica no presente ato, não se constatou irregularidade que obste a chancela pela legalidade.
18.3.	Encaminhamento do ato: 
18.3.1.	Considerar LEGAL e conceder registro do ato de DANIELLY CHRISTINA GOMES VIEIRA. 
CONCLUSÃO
19.	A abrangência e a profundidade das verificações levadas a efeito fundamentam convicção de que os atos 95252/2018, 95322/2018, 88598/2019, 90823/2019, 2236/2019, 95484/2018, 69403/2018, 90565/2019, 73642/2019 e 86347/2018 podem ser apreciados pela legalidade, em razão de não terem sido encontradas irregularidades nos atos, de acordo com o item Exame das Constatações desta instrução.
PROPOSTA DE ENCAMINHAMENTO
20.	Ante o exposto, com fundamento no art. 71, inciso III, da Constituição Federal, no art. 1º, inciso V, e art. 39, incisos I e II, da Lei 8.443/1992, no art. 260 do Regimento Interno do Tribunal de Contas da União, propõe-se: 
20.1.	Considerar  LEGAIS e conceder o registro dos atos de JORGE LUIZ DE MEDEIROS NOBREGA, MARCILENE GUILHERME DA SILVA SANTOS, ILDETE FERREIRA MARCOLINO FILHA, DANIELLY CHRISTINA GOMES VIEIRA, SANDERSON DANTAS DE SOUZA, FERNANDA VILACA MOURA GUIMARAES, LAIANE MORAES DIAS, MICHAEL HERBERT EULALIO, LUANA BARROS MOURAO e YURI ERICK DANTAS DA LUZ.
O Ministério Público junto ao TCU divergiu da proposta de encaminhamento da unidade técnica nos seguintes termos:
Esta representante do Ministério Público coloca-se de acordo com a proposta alvitrada pela Secretaria de Fiscalização de Pessoal - Sefip, constante de peças n.ºs 13 e 14, pela legalidade e registro dos atos de admissão expedidos pela Empresa Brasileira de Serviços Hospitalares - Ebserh, exceto em relação aos empregados Sanderson Dantas de Souza e Yuri Erick Dantas da Luz.
2.	Pela consulta à Rais - ano base 2019, anexada às peças n.ºs 16 e 17, há indícios de que os empregados Sanderson Dantas de Souza e Yuri Erick Dantas da Luz possuem outros dois vínculos públicos ativos além do emprego público na Ebserh, o que configuraria uma tripla acumulação, vedada pelo artigo 37, inciso XVI, da Constituição Federal.
3.	Em relação às admissões de peças n.ºs 2 e 7, opinamos pela realização de diligência à Empresa Brasileira de Serviços Hospitalares, com o fito de que, em relação aos empregados Sanderson Dantas de Souza (CPF n.º XXX.919.685-XX) e Yuri Erick Dantas da Luz (CPF n.º XXX.854.624-XX) :
	3.1. seja encaminhada cópia da declaração de não acumulação de cargos firmada pelos interessados quando de sua contratação na Ebserh;
	3.2. seja comprovado que os empregados não mais mantêm todos os vínculos públicos constantes da pesquisa à Rais - ano base 2019, anexada às peças n.ºs 16 e 17, por intermédio do envio de cópias das portarias de exoneração ou, se comprovada a tripla acumulação, a cópia da opção por apenas dois cargos e/ou empregos, acompanhada da prova do efetivo desligamento do terceiro vínculo.

não há

Procuradora-Geral Cristina Machado da Costa e Silva.

ADMISSÃO. ACUMULAÇÃO TRIPLA. ILEGALIDADE. RECUSA DE REGISTRO. LEGALIDADE E REGISTRO DOS DEMAIS ATOS

ATOS DE ADMISSÃO (ADS)

Secretaria de Fiscalização de Integridade de Atos e Pagamentos de Pessoal e de Benefícios Sociais (Sefip).

Trata-se de processo consolidado com dez atos de admissão expedidos pela Empresa Brasileira de Serviços Hospitalares (Ebserh) , com pareceres pela legalidade por parte da Secretaria de Fiscalização de Integridade de Atos e Pagamentos de Pessoal e de Benefícios Sociais (Sefip) .
O Ministério Público junto ao TCU (MPTCU) diverge da unidade técnica quanto à legalidade da admissão de Sanderson Dantas de Souza e Yuri Erick Dantas da Luz, por demonstrar, a partir de informações da Relação Anual de Informações Sociais (RAIS) , ano de referência 2019, que tais interessados possuem outros dois vínculos públicos ativos além do emprego público na Ebserh, o que configuraria tripla acumulação, vedada pelo artigo 37, inciso XVI, da Constituição Federal. Diante disso, propõe a realização de diligência à Ebserh para verificar se persistem tais acumulações.
Feito esse resumo, passo a decidir.
Nos termos dos incisos XVI, alínea 'c', e XVII do art. 37 da Constituição Federal de 1988 é admitida a acumulação de dois cargos ou empregos públicos, privativos de profissionais de saúde, desde que haja compatibilidade de horários.
A consolidada jurisprudência deste Tribunal segue o entendimento dado pelo Supremo Tribunal Federal (STF) quanto à impossibilidade de acumulação acima de dois cargos ou empregos públicos, o que se extrai do RE 376.601/RS, de relatoria do E. Ministro Joaquim Barbosa:
O Tribunal a quo, analisando as provas dos autos, concluiu que o Grupo Hospitalar Conceição S/A detém a natureza jurídica de sociedade de economia mista e que " (...) o impetrante, como empregado do Hospital Nossa Senhora da Conceição S/A, passou a ser remunerado pelo Poder Público, incidindo na cumulação vedada, em violação à regra constitucional."  (...) 
Ademais, a jurisprudência desta Corte é firme no sentido da vedação da tripla acumulação de cargos públicos (RE 381.204, rel. min. Ellen Gracie, DJ 11.11.2005) .
Diante da tripla acumulação verificada, os atos de admissão de Sanderson Dantas de Souza e Yuri Erick Dantas da Luz não estão aptos a receber a chancela de legalidade. Os demais atos em análise podem ser registrados, por serem legais.
Ante o exposto, VOTO para que seja adotada a minuta de acórdão que trago ao exame deste Colegiado.
TCU, Sala das Sessões Ministro Luciano Brandão Alves de Souza, em 20 de abril de 2021.
WALTON ALENCAR RODRIGUES 
Relator